臺灣高等法院高雄分院民事判決　　　　 100年度家上字第15號
上　訴　人　扶銘雄
被 上 訴人　郭美雲
上列當事人間請求離婚等事件，上訴人對於民國100 年1 月14日
臺灣高雄地方法院98年度婚字第924 號第一審判決提起上訴，本
院於100年3月30日言詞辯論終結，判決如下：
    主  文
上訴駁回。
第二審訴訟費用由上訴人負擔。
    事實及理由
一上訴人起訴主張：兩造於民國68年3 月4 日結婚，婚後育有扶
  治偉、扶治強（均已成年）。嗣兩造於91年1 月15日協議離婚
  ，復於91年4 月15日結婚。惟被上訴人於94年11月21日要求離
  婚，上訴人乃簽名蓋章於離婚協議書上，嗣經上訴人提起確認
  婚姻成立之訴，原審於97年6 月6 日以97年度家訴字第77號判
  決上訴人勝訴並已確定。兩造現仍有婚姻關係，則被上訴人自
  應履行同居之義務，惟被上訴人自91年間起離家出走迄今，上
  訴人曾於98年8 月3 日以鳥松郵局第00295 號存證信函催請被
  上訴人履行同居義務，被上訴人卻於98年8 月13日以鳳山三民
  路郵局第00481 號存證信函回覆指稱上訴人有外遇、不給家庭
  生活費及子女學費等不實事項，而拒絕與上訴人同居，惟被上
  訴人所稱外遇事項，係子虛烏有，且上訴人並無未給付家庭生
  活費用或子女學費之情事，被上訴人並無不履行同居之正當理
  由。又兩造無同居之生活至今已逾9 年，婚姻名存實亡，且被
  上訴人曾於93年2 月27日私自提空上訴人存放於臺灣銀行優惠
  存款（年息18% ）新臺幣（下同）146 萬餘元，致上訴人損失
  利息120 萬元；被上訴人取用房屋貸款180 萬元，卻未負擔每
  月償還本息10,500元，甚至被上訴人於93年間向上訴人軍中同
  事四處借貸，均由上訴人出面償還，致上訴人於親友間蒙羞、
  生活負擔沈重，乃有難以維持婚姻之重大事由，爰依民法第10
  52條第1 項第5 款及第2 項之規定請求擇一判決，並依民法第
  1056條規定，請求被上訴人賠償非財產上損害賠償2 百萬元等
  語。求為判決：(一)准上訴人與被上訴人離婚。(二)被上訴人應給
  付2 百萬元，及自起訴狀繕本送達被上訴人之翌日起至清償日
  止，按年息5%計算之利息。(三)願供擔保准予宣告假執行。（原
  審為上訴人敗訴之判決，經上訴人僅就離婚部分聲明不服，並
  於本院審理中撤回依民法第1052條第1 項第5 款請求判決離婚
  ，2 百萬元敗訴部分，業已確定）於本院聲明：(一)原判決關於
  駁回上訴人後開第二項之訴部分廢棄。(二)准上訴人與被上訴人
  離婚。
二被上訴人則以：兩造於91年1 月15日離婚前係以高雄市鳳山區
  海光四村852 號為住所，離婚後上訴人即遷住高雄市旗山區○
  ○○路4 號，嗣兩造於同年4 月15日再婚，並未同居，仍各自
  分居上址。另兩造於91年1 月14日因上訴人與訴外人許亞飛外
  遇而成立和解，約定上訴人每半年給付20萬元作為被上訴人之
  生活費及子女之教養費，被上訴人則原諒上訴人及許亞飛，且
  不向法院提起訴訟。詎上訴人自94年1 月起即未再依約給付，
  經被上訴人訴請履行和解契約，業經原審以95年度家訴字第19
  0 號、本院以96年度家上字第40號判決被上訴人勝訴確定，命
  上訴人應給付80萬元本息，及自96年1 月3 日起於每年1 月3
  日及7 月1 日各給付20萬元。上訴人仍未給付，經強制執行僅
  獲償143,549 元。另婚後上訴人長年對被上訴人施暴，則被上
  訴人自得因上訴人有外遇、家暴行為拒絕與上訴人同居。否認
  提領上訴人臺灣銀行優惠存款146 萬餘元、挪用房屋貸款、四
  處向上訴人同事借款，僅曾於93年間因為上訴人不給家用，始
  向上訴人同事邱錦正配偶借款2 萬元，被上訴人就兩造婚姻並
  無可歸責之處等語置辯。於本院聲明如主文所示。
三兩造所不爭執之事項：
(一)兩造於68年3 月4 日結婚，婚後育有扶治偉、扶治強（均已成
  年）。嗣兩造於91年1 月15日協議離婚，復於91年4 月15日結
  婚。惟被上訴人於94年11月21日要求離婚，上訴人乃簽名蓋章
  於離婚協議書上，嗣經上訴人提起確認婚姻成立之訴，原審於
  97年6 月6 日以97年度家訴字第77號判決上訴人勝訴並已確定
  ，兩造現仍有婚姻關係。
(二)91年1 月14日和解書上5 枚指紋，經內政部警政署刑事警察局
  鑑驗結果認定均為上訴人左拇指指紋。又該和解書最末端載有
  日期91.1.14.，並載兩造因上訴人妨害家庭案件成立和解、兩
  造於91年1 月15日完成兩願離婚法定程序、上訴人同意每半年
  給付被上訴人20萬元作為被上訴人之生活費及子女之教養費、
  上訴人需於91年1 月19日給付被上訴人10萬元（逾期加計銀行
  利率之利息）、上訴人同意臺灣銀行帳號000000000000帳戶內
  迄91年1 月14日下午8 時之金額歸被上訴人所有、上訴人同意
  於91年1 月21日前遷出以高雄市鳳山區海光四村852 號住所、
  如上訴人完成以上所有條件被上訴人願意原諒上訴人與許亞飛
  妨害家庭行為並不向法院提起訴訟。
(三)兩造第一次結婚時係共同設籍於高雄市○○區○○街9 巷56號
  ，嗣被上訴人曾遷往高雄市鳳山區海光四村871 號、遷回上址
  、再遷至高雄市旗山區○○○路4 號、79年8 月10日遷往高雄
  市鳳山區海光四村871 號、80年4 月18日遷往高雄市鳳山區海
  光四村852 號、96年6 月1 日遷入高雄市○○區○○路140 號
  ，又於97年11月12日遷回高雄市鳳山區海光四村852 號；迄90
  年12月17日上訴人始遷至屏東縣長治鄉○○村○○路153 號7
  樓之1 ，又於94年4 月26日才遷至高雄市旗山區○○○路4 號
  ，嗣於98年11月27日又遷往高雄市○○區○○街9 巷56號，亦
  即兩造除第一次結婚時有共同戶籍地高雄市○○區○○街9 巷
  56號外，第二次結婚時，兩造未曾設有共同戶籍。
(四)兩造自91年1 月15日開始分居迄今，上訴人居住於旗山，被上
  訴人則居住於鳳山。
(五)被上訴人持原審95年度家訴字第190 號、本院96年度家上字第
  40號判決暨確定證明書聲請強制執行，僅收取臺灣銀行鳳山分
  行存款143,549 元，含執行費用38,400元，另於97年底再次執
  行，則收取臺灣銀行鳳山分行存款1159元，含執行費用200 元
  ，不足額部分並由原審執行法院發給債權憑證。嗣被上訴人持
  原審97年度司執字第52380 號債權憑證係扣得國防主計局財務
  中心98年年終慰問金16,000多元，另99年年終慰問金49,000多
  元。
四協商整理兩造爭點如下：上訴人所主張其原任職高雄寶順保全
  公司擔任保全員，因被上訴人執行薪水，致公司辭退上訴人，
  乃受有每年薪資20萬餘元損失；臺銀優惠存款遭被上訴人領取
  ；被上訴人將房屋貸款186 萬元取用其中150 萬元存入鳳山工
  協郵局定存；被上訴人自認曾向同事邱錦正配偶借款2 萬元；
  被上訴人曾當庭表示要上訴人給付80萬元即願離婚，顯已無維
  繫婚姻意願；被上訴人從未盡子媳孝道等，是否屬實？若是，
  是否為難以維持婚姻之重大事由？可歸責於何造？又兩造分居
  已逾9 年，是否為難以維持婚姻之重大事由？可歸責於何造？
  上訴人得否依民法第1052條第2 項請求判決離婚？
五按夫妻有民法第1052條第1 項以外之重大事由，難以維持婚姻
  者，夫妻之一方得請求離婚，但其事由應由夫妻之一方負責者
  ，僅他方得請求離婚，民法第1052條第2 項定有明文。上開法
  條所稱「有前項以外之重大事由，難以維持婚姻者」，係以婚
  姻是否已生破綻而無回復之希望為其判斷之標準。而婚姻是否
  已生破綻無回復之希望，則應依客觀之標準，即難以維持婚姻
  之事實，是否已達於倘處於同一境況，任何人均將喪失維持婚
  姻之意願而定。又夫妻一方雖不完全具備同條第1 項所列各款
  之要件，祇須按其事由情節，在客觀上確屬難以維持婚姻生活
  者，亦得請求裁判離婚。至若夫妻雙方均為有責時，則應衡量
  比較雙方之有責程度，而許責任較輕之一方向應負主要責任之
  他方請求離婚。如雙方之有責程度相同時，則雙方均得請求離
  婚，始符公平。可見若係由可歸責較重之一方提起時，即不得
  准許，必以係由可歸責較輕之一方及兩方可歸責程度均相同時
  ，始得准許離婚。
六經查：
(一)兩造於68年3 月4 日結婚，婚後育有扶治偉、扶治強（均已成
  年）。嗣兩造於91年1 月15日協議離婚，復於91年4 月15日結
  婚。惟被上訴人於94年11月21日要求離婚，上訴人乃簽名蓋章
  於離婚協議書上，嗣經上訴人提起確認婚姻成立之訴，原審於
  97年6 月6 日以97年度家訴字第77號判決上訴人勝訴並已確定
  ，兩造現仍有婚姻關係一節，為兩造所不爭執（見本院卷第10
  1 頁至第102 頁），並有原審97年度家訴字第77號判決暨確定
  證明書影本、戶籍謄本2 份在卷可稽（見原審卷第7 頁至第10
  頁、第32頁至第33頁）。足認兩造結婚後曾經離婚一次，嗣又
  再婚，且猶婚姻關係存續中。而兩造於91年1 月15日協議離婚
  ，乃因上訴人與訴外人許亞飛外遇，此有被上訴人於原審95年
  度家訴字第190 號給付生活費事件提出之和解書可憑（見本院
  卷第126 頁）。上訴人雖否認該和解書為真正，惟原審於受理
  95年度家訴字第190 號給付生活費事件時，曾將91年1 月14日
  和解書送請鑑定其上修改處所捺5 枚指紋，經內政部警政署刑
  事警察局鑑驗結果認定均為上訴人左拇指指紋。又該和解書最
  末端載有日期91.1.14.，並載兩造因上訴人妨害家庭案件成立
  和解、兩造於91年1 月15日完成兩願離婚法定程序、上訴人同
  意每半年給付被上訴人20萬元作為被上訴人之生活費及子女之
  教養費、上訴人需於91年1 月19日給付被上訴人10萬元（逾期
  加計銀行利率之利息）、上訴人同意臺灣銀行帳號0000000000
  00帳戶內迄91年1 月14日下午8 時之金額歸被上訴人所有、上
  訴人同意於91年1 月21日前遷出以高雄市鳳山區海光四村852
  號住所、如上訴人完成以上所有條件被上訴人願意原諒上訴人
  與許亞飛妨害家庭行為並不向法院提起訴訟一情，為上訴人所
  不爭執（見本院卷第101 頁至第102 頁），並有內政部警政署
  刑事警察局96年3 月3 日刑紋字第0960029211號鑑驗書、原審
  95年度家訴字第190 號、本院96年度家上字第40號判決在卷可
  憑（見本院卷第60頁至第64頁、第127 頁至第129 頁、原審卷
  第40頁至第41頁），佐以證人即兩造之子扶治強於原審證稱：
  因上訴人外遇，兩造感情失和而離婚，又辦理結婚；兩造確曾
  因上訴人外遇才成立和解，上訴人並遷出居住，當時兄弟二人
  還求他不要搬走，但上訴人還是搬走了等語（見原審卷第65頁
  至第66頁），及業已確定之本院96年度家上字第40號判決認定
  ：兩造之91年1 月14日和解書係上訴人為求得被上訴人不向法
  院提起上訴人與許亞飛妨害家庭訴訟，而成立之損害賠償和解
  契約等語（見本院卷第63頁），足認兩造確於91年1 月14日簽
  訂和解書，且上訴人為避免妨害家庭罪責，乃同意離婚、遷居
  及給付現金、存款，並願每半年給付20萬元與被上訴人無訛。
  是以，上訴人主張其無被上訴人指述之外遇情事，並否認和解
  書之真正，及聲請傳喚許亞飛到庭等語，均不足採，亦無傳喚
  許亞飛之必要。
(二)被上訴人婚後均任家管，無工作及財產可供生活，家庭生活費
  用均由上訴人負擔一情，為上訴人所不爭（見本院卷第97頁）
  ，而上訴人自承自退伍至今，曾在華衛新聞台工作1 年，之後
  都在保全公司擔任管理或保全工作，且每年均可領取退休俸40
  萬元，但無法證明自91年4 月15日第二次結婚後曾給付被上訴
  人生活費，且亦未依原審95年度家訴字第190 號、本院96年度
  家上字第40號確定判決每年給付被上訴人40萬元，被上訴人僅
  取得強制執行之金額等語（見本院卷第99頁）。佐以原審95年
  度家訴字第190 號、本院96年度家上字第40號確定判決認定上
  訴人自94年1 月3 日起未給付和解金額，應給付80萬元本息，
  及自96年1 月3 日起按每年1 月3 日及7 月1 日各給付被上訴
  人20萬元等語（見原審卷第40頁至第41頁、本院卷第60頁至第
  63頁）；及被上訴人持原審95年度家訴字第190 號、本院96年
  度家上字第40號判決暨確定證明書聲請強制執行，僅收取臺灣
  銀行鳳山分行存款143,549 元，含執行費用38,400元，另於97
  年底再次執行，則收取臺灣銀行鳳山分行存款1159元，含執行
  費用200 元，不足額部分並由原審執行法院發給債權憑證。嗣
  被上訴人持原審97年度司執字第52380 號債權憑證係扣得國防
  主計局財務中心98年年終慰問金16,000多元，另99年年終慰問
  金49,000多元等情，為兩造所不爭執（見本院卷第102 頁），
  並有原審97年度司執字第52380 號、第120937號、98年度司執
  字第66208 號卷在卷可據。足認上訴人於91年4 月15日第二次
  結婚後，乃自94年1 月3 日起即未依91年1 月14日和解書每半
  年給付被上訴人20萬元，且被上訴人雖依確定判決執行名義聲
  請強制執行，迄今僅獲約21萬元（含執行費用38,600元），且
  未曾執行取得上訴人之薪資。亦即上訴人除每半年領有固定退
  休俸20萬元外，尚有工作能力及收入，均未曾遭執行，雖明知
  被上訴人並無工作收入，及依確定判決有每半年給付20萬元之
  義務，猶任被上訴人聲請強制執行，且迄今逾6 年期間僅讓被
  上訴人執行取得約17萬元之生活費，全然漠視上訴人有扶養配
  偶之義務。因此，被上訴人為行使其基於和解契約之權利及取
  得生活費用，以確定判決為執行名義，向執行法院聲請執行上
  訴人任職處所高雄寶順保全公司之薪資債權，乃合於法律規定
  ，亦無悖於情理。況且，被上訴人並未執行取得上訴人之薪資
  ，縱上訴人因而離職，亦係上訴人先行飾詞否認和解契約、不
  願履行扶養義務，拒絕給付被上訴人生活費所致。若上訴人依
  和解契約給付，被上訴人即無需強制執行，上訴人亦可無需離
  職，如此自不可歸責於被上訴人。因此，兩造雖有婚姻關係存
  在，惟被上訴人就生活費之取得，竟需以法院判決、依強制執
  行程序為之，在客觀上確已達於倘處於同一境況，任何人均將
  喪失維持婚姻之意願，而應認婚姻已生破綻無回復之希望，但
  此乃不可歸責於被上訴人。是以揆諸上開說明，上訴人主張其
  原任職高雄寶順保全公司擔任保全員，因被上訴人執行薪水，
  致公司辭退上訴人，乃受有每年薪資20萬餘元損失，為難以維
  持婚姻之重大事由，得依民法第1052條第2 項請求判決離婚等
  語，即不足採。
(三)依上揭和解書乃約定「臺灣銀行帳號000000000000帳戶內迄91
  年1 月14日下午8 時之金額歸被上訴人所有」，而該帳戶即為
  上訴人退休俸中1,445,900 元存放臺灣銀行以取得年息18% 之
  優惠儲蓄存款帳戶一節，有被上訴人提出之臺灣銀行帳號0000
  00000000優惠儲蓄存款綜合服務存摺影本在卷可憑（見本院卷
  證物袋），惟上訴人卻於91年1 月18日將之轉入臺灣銀行帳號
  000000000000帳戶一節，亦有上訴人提出之臺灣銀行帳號0000
  00000000優惠儲蓄存款綜合服務存摺影本在卷可憑（見本院卷
  證物袋），足認上訴人所指臺銀優惠存款，於兩造91年1 月14
  日和解時，被上訴人有意要求取得該筆優惠存款。惟兩造自91
  年1 月15日開始分居迄今，上訴人居住於旗山，被上訴人則居
  住於鳳山一節，為兩造所不爭執（見本院卷第102 頁），佐以
  證人即兩造之子扶治強證稱：8 年來上訴人會來看被上訴人和
  聯繫，次數約有10幾次，最近這3 、4 年，上訴人偶爾會1 年
  打電話過來1、2次，但是恐嚇被上訴人如不搬去同住，就要燒
  房屋等語（見原審卷第68頁），及於本院審理中，被上訴人係
  提出臺灣銀行帳號000000000000優惠儲蓄存款綜合服務存摺，
  上訴人則提出臺灣銀行帳號000000000000優惠儲蓄存款綜合服
  務存摺（見本院卷第99頁、第100 頁），足認上訴人於91年1
  月15日離家後乃自行持有臺灣銀行帳號000000000000優惠儲蓄
  存款綜合服務存摺，且兩造分居期間僅上訴人偶爾來訪被上訴
  人，雙方幾乎互無往來，被上訴人顯無從取得該存摺以提領優
  惠存款。況且，被上訴人否認曾於上訴人所指93年2 月27日、
  98年10月間提領臺銀優惠存款，上訴人除以所持上開存摺存提
  款紀錄為據外，並未舉證以實其說。則上訴人主張臺銀優惠存
  款遭被上訴人領取，受有鉅額利息損失，為難以維持婚姻之重
  大事由等語，自不可採。
(四)上訴人固曾於83年3 月18日向中國農民銀行貸得180 萬元，其
  中有150 萬元於83年3 月18日遭提領一節，有中國農民銀行帳
  號00000000000 活期儲蓄存款存摺影本在卷可按（見原審卷第
  15頁至第16頁）。惟兩造已於91年1 月15日離婚，上訴人又於
  同年4 月15日再與被上訴人結婚，復於94年11月21日離婚，但
  上訴人事後卻訴請確認兩造婚姻仍成立而已確定一情，業經前
  述，縱認被上訴人有上訴人所指將房屋貸款186萬元取用其中1
  50萬元存入鳳山工協郵局定存，任令上訴人負擔貸款本息屬實
  ，但上訴人於首次離婚時並未要求被上訴人返還該筆款項，復
  未約定分擔償還本息，事後猶願再與被上訴人結婚，雖又登記
  離婚，卻訴請確認兩造婚姻仍成立，足認上訴人係同意被上訴
  人提領150 萬元，否則不致於婚姻關係中從未究責，尚且離婚
  後仍希望再續前緣、維持婚姻。據此，上訴人以第二次結婚前
  已存在之事由，主張被上訴人將房屋貸款186 萬元取用其中15
  0 萬元存入鳳山工協郵局定存，任令上訴人負擔貸款本息，為
  難以維持婚姻之重大事由等語，就客觀上而言，尚難認已達於
  倘處於同一境況，任何人均將喪失維持婚姻之意願，應不可採
  。
(五)兩造雖有婚姻關係存在，且上訴人有固定退休俸、工作能力及
  收入，亦明知被上訴人並無工作收入，及依確定判決有每半年
  給付20萬元之義務，猶任被上訴人就生活費之取得，需以法院
  判決、依強制執行程序為之，惟6 年期間僅執行取得約17萬元
  （未含執行費）一節，業為前述，則被上訴人主張其向上訴人
  之同事邱錦正配偶借款2 萬元，係為生活所需，不得不然等語
  ，即非不可採。被上訴人既係為生活費用而借貸，上訴人因而
  需為清償，縱遭人非議，亦係起因於上訴人未給付生活費。況
  且，向親友週轉生活費用應急，依現行社會狀況，尚非屬傷風
  敗俗有損名聲行為。再者，被上訴人除自認上開借貸外，否認
  向其他親友借款，上訴人復未就此舉證以實其說，自無從認定
  被上訴人向親友借貸2 萬元，已致上訴人生活負擔沈重。是以
  ，上訴人以此主張致其於親友間蒙羞、生活負擔沈重，為難以
  維持婚姻之重大事由等語，自不足採。
(六)兩造第一次結婚時乃曾設有共同戶籍地在高雄市○○區○○街
  9 巷56號，惟於91年1 月15日離婚後，兩造即分居，上訴人係
  居住於旗山，而被上訴人居住於鳳山，再次結婚時兩造卻未設
  共同戶籍，且亦未約定住所等情，為上訴人所自承（見本院卷
  第96頁至第97頁），並有高雄市鳳山區第一戶政事務所100 年
  3 月8 日高市鳳一戶字第1000001730號函附兩造戶籍資料14份
  在卷可憑（見本院卷第68頁至第89頁），佐以證人即兩造之子
  扶治強於原審證稱：兩造原共同住在鳳山區海光四村852 號，
  嗣上訴人遷居爺爺旗山住處迄今，因上訴人外遇，兩造感情失
  和而離婚，惟又辦理結婚。…分居期間，上訴人有找過被上訴
  人並動手打人。上訴人有提過要被上訴人搬去旗山住，但被上
  訴人拒絕等語（見原審卷第65頁至第66頁），足認兩造雖再次
  結婚，卻就共同住所無法達成協議，再加上上訴人有暴力傾向
  ，致被上訴人不願遷往上訴人現住父母處所同居。因按民法第
  1002條第1 項規定夫妻之住所，由雙方共同協議之；未為協議
  或協議不成時，得聲請法院定之。兩造就婚後住所既未能協議
  ，復未聲請法院定之，則在達成協議或由法院定之，及上訴人
  承諾不再對被上訴人施暴前，上訴人即無從要求被上訴人必需
  前往上訴人現住所地照顧供養婆婆。如此自不得僅以被上訴人
  未照顧婆婆生活起居，即認被上訴人未盡子媳孝道，而有難以
  維持婚姻之重大事由。
(七)兩造自91年1 月15日離婚分居後迄今已逾9 年，且此期間就共
  同住所始終無法達成協議，甚至以互寄存證信函之方式聯絡，
  有存證信函2 封在卷可據（見原審卷第11頁至第13頁），佐以
  前述上訴人雖明知被上訴人無收入，亦不願給付生活費，任被
  上訴人聲請強制執行，及上訴人提起本件離婚訴訟後，被上訴
  人曾表示若上訴人願給付金錢，即同意離婚等語（見原審卷第
  36頁、第94頁至第95頁），足認兩造間因長期分居，互不聞問
  ，致夫妻間互相尊重信賴之情愛基礎已蕩然無存，亦即在客觀
  上，任何人倘處於此同一境況，均將喪失維持婚姻之意願，而
  屬難以維持婚姻之重大事由。再者，兩造於91年1 月15日離婚
  ，固係因上訴人外遇所致，惟被上訴人既願於91年4 月15日再
  與上訴人結婚，自係已宥恕上訴人前開所為，兩造本應珍惜共
  同努力重組家庭，詎兩造就共同住所無法達成協議，互相堅持
  各自所住處所，致長期分居，歧異加深、夫妻情感轉薄，終至
  難以維持婚姻，被上訴人自有可歸責之處。惟兩造全家4 人本
  共同居住在高雄市鳳山區海光四村852 號，上訴人遷出乃因外
  遇離婚所致，被上訴人與2 子既未曾遷徙，則再婚後，上訴人
  再返家同居，亦未見有何困難，上訴人卻要求被上訴人與2 子
  遷居，又不願依先前和解契約給付生活費，於被上訴人取得給
  付生活費確定判決後，仍置之不理，任由被上訴人強制執行，
  毫無夫妻情誼，終至婚姻萌生破綻而無回復之希望。據此衡量
  比較雙方之有責程度，應認上訴人應負主要責任。是以揆諸前
  揭說明，上訴人以被上訴人曾附條件同意離婚、兩造分居已逾
  9 年為由，固屬難以維持婚姻之重大事由，因上訴人係可歸責
  較重之一方，故不得准許。
七綜上所述，上訴人主張依民法第1052條第2 項之規定，請求准
  與被上訴人離婚，為無理由，不應准許。原審為上訴人敗訴之
  判決，並無不合。上訴意旨指摘原判決不當，求予廢棄改判，
  為無理由，應予駁回。
八據上論結，本件上訴為無理由，依民事訴訟法第449 條第1 項
  、第78條，判決如主文。
中    華    民    國    100    年    4     月    13   日
                            民事第四庭
                                審判長法官  蔡文貴
                                法      官  李昭彥
                                法      官  謝靜雯
以上正本證明與原本無異。
如對本判決上訴，須於判決送達後20日內向本院提出上訴狀，其
未表明上訴理由者，應於上訴後20日內向本院提出上訴理由書（
均須按他造當事人之人數附繕本）。上訴時應提出委任律師或具
有律師資格之人之委任狀，並依附註條文規定辦理。如委任律師
提起上訴者，應一併繳納上訴審裁判費。
中    華    民    國    100    年    4     月    13   日
                                書  記  官  楊茱宜
附註：
民事訴訟法第466 條之1 ：
對於第二審判決上訴，上訴人應委任律師為訴訟代理人，但上訴
人或其法定代理人具有律師資格者，不在此限。
上訴人之配偶、三親等內之血親、二親等內之姻親，或上訴人為
法人、中央或地方機關時，其所屬專任人員具有律師資格並經法
院認適當者，亦得為第三審訴訟代理人。
第1 項但書及第2 項情形，應於提起上訴或委任時釋明之。